臺灣臺南地方法院刑事判決　　　　　　　 93年度訴字第967號
公　訴　人　臺灣台南地方法院檢察署檢察官
被　　　告　乙○○
選任辯護人　蔡進欽律師
　　　　　　蔡弘琳律師
　　　　　　蘇正信律師
上列被告因殺人未遂案件，經檢察官提起公訴（93年度偵字第89
65號），本院判決如下：
    主  文
乙○○共同殺人未遂，處有期徒刑玖年。
    事  實
一、乙○○於民國九十二年九月十二日凌晨一時五十分許（九十
    二年九月十一日為中秋節），在臺南縣官田鄉烏山頭風景區
    停機坪廣場，與辛○○（業已另案判決）、鄧芳郁、張國興
    及其他數名不詳之人在該地燃放鞭炮，丁○○與友人丙○○
    、洪靖雅及戊○○四人亦前往該處燃放鞭炮，乙○○因故與
    丁○○發生爭執，即持西瓜刀（未扣案）強押丁○○至渠等
    之聚集地，洪靖雅見狀遂電召友人高郁智、高士傑、張紡甄
    及癸○○前來搭救丁○○，高郁智及高士傑到場後，先向乙○○等人道歉協調，惟辛○○仍揚言要讓丁○○的腦袋開花
    ，其明知頭部乃人體要害部位，若以利器傷之極易致命，竟
    仍基於殺人之故意，語畢即以右手持該西瓜刀，自上往下砍
    中丁○○頭部左側，高郁智及高士傑見狀，上前攔住辛○○
    ，丁○○則趁隙脫逃，豈料乙○○竟取走辛○○手中之西瓜
    刀，並與辛○○共同基於殺人之犯意聯絡，持刀繼續追殺丁○○，丁○○不慎撞到機車跌倒後，乙○○立刻追上，持刀
    朝丁○○身體及四肢揮砍數刀，丁○○以左手臂抵擋，辛○○亦在旁毆打丁○○，直至高士傑將乙○○拉開後，乙○○
    始罷手。高郁智等人遂開車送丁○○至醫院救治，乙○○亦
    駕駛車號ＮＸＹ─六二九號重機車離開現場，經與高郁智同
    車之張紡甄及林怡緻分別記下乙○○所駕駛重機車之前後三
    碼車號後，始為警循線查獲乙○○。丁○○遭辛○○及乙○○砍殺及毆打後，受有頭皮裂傷、左上肢多處開放性傷口併
    尺骨開放性骨折、多條肌腱斷裂、第四、第五掌骨開放性骨
    折、尺神經斷裂、尺動脈斷裂及右小腿多處擦傷之傷害，經
    送醫急救後，始得倖免於難。
二、案經丁○○訴由臺南縣警察局麻豆分局報告臺灣臺南地方法
    院檢察署檢察官偵查起訴。
    理  由
甲、程序方面：
    按被告以外之人於審判外之言詞或書面陳述，除法律有規定
    者外，不得作為證據，刑事訴訟法第一百五十九條第一項定
    有明文。查證人即告訴人丁○○及在場之證人鄧芳郁、丙○○、高士傑、洪靖雅、高郁智、張紡甄、林怡緻、癸○○、
    戊○○等人於警詢之證詞，係屬審判外之陳述，自無證據能
    力，應予排除。
乙、實體方面：
一、訊據被告乙○○矢口否認有持刀砍殺告訴人丁○○之犯行。
    辯稱：當天在朋友家烤肉，並沒有去烏山頭水庫云云。經查
    ：
（一）被告於上揭時地持西瓜刀揮砍告訴人之事實，有下列證據
      可資佐證：
    1.告訴人即證人丁○○於本院審理時具結證稱：「（九十二
      年九月十二日在台南縣官田鄉）烏山頭風景區停機坪壩頂
      石頭旁邊，有一位穿白色衣服的男子拿西瓜刀走過來，拿
      著西瓜刀的手架在我的肩膀，要我過去他們那裡，後來我
      就過去了，後來我朋友打電話給我，接著我朋友上來，他
      們以為是我叫朋友過來，所以他們就開始砍我，第一刀是
      陳健峰砍我的，是在大石頭前面砍我，第一刀砍左耳上方
      的部分，後來我朋友來了，有跟他們進行協商，高郁智、
      高士傑要我向他們道歉，後來他們砍我第二刀，沒有砍到
      ，我就跑了，那時高郁智、高士傑有拉住陳健峰，我跑的
      時候碰到機車跌倒了，白衣男子接著就砍我，我只知道白
      衣男子是長頭髮，我可以辨認白衣男子。」、「（白衣男
      子是否在法庭內？）是被告乙○○」等語，核與在場目擊
      之證人戊○○於本院審理時結證稱：「丁○○被一名穿白
      色衣服的男子拿刀子架走，拉到他們那一邊，洪靖雅看到
      這樣情形，就聯絡第二批人，即林怡緻、高士傑、癸○○
      、張紡甄、高郁智，他們來時，丁○○就被一位穿紅色衣
      服的人持西瓜刀殺，丁○○被穿白色衣服的男子架過去時
      ，西瓜刀就放在機車上，有聽到他們那邊有人說，你們叫
      人來，接著那個穿紅色衣服的人就拿西瓜刀砍丁○○，我
      沒有看清楚砍丁○○哪個部位。穿紅色衣服的人後來被擋
      住，穿白色衣服的人就去拿走那把西瓜刀，並就從丁○○
      的頭部砍，揮幾下不記得了，有砍到丁○○的頭部，丁○○就倒下撞到機車後倒在地上，白色衣服的人就沒有砍了
      ‧‧‧」、「（被告）就是當天穿白衣服的人」等情節大
      致相符（見本院九十四年十月六日審判筆錄），復經在場
      目擊證人丙○○於本院審理時證稱：「乙○○就是當時在
      場砍丁○○的人」等語無訛（同上開筆錄）。再參以在場
      目擊證人高士傑、洪靖雅、高郁智、張紡甄、林怡緻、癸○○於本院審理另案共犯陳健峰被訴殺人案件（下稱本院
      陳健峰殺人案）時，俱具結證稱：乙○○即案發當日穿白
      衣之男子，確持西瓜刀砍殺告訴人數刀不等等語無誤（見
      本院九十三年度少連訴字第四號卷第一○九頁、第一一三
      至一一八頁、第一三○至一三五頁、第二三○至二三三頁
      、第二四四至二四七頁、第二五○至二五五頁），是上揭
      證人均眾口一致證述：當日著白衣男子即為被告乙○○，
      被告確實持西瓜刀砍殺告訴人丁○○數刀等重要之點，互
      核一致，自堪憑採。
    2.次查，該名砍殺告訴人之白衣男子於案發後，騎乘車號Ｎ
      ＸＹ—六二九號重型機車駛離現場乙情，亦據證人張紡甄
      於偵查中具結稱：「高郁智開車載我及高士傑、林怡緻送
      丁○○就醫的。當時乙○○騎機車在我們車子的前面，我
      有記下車牌號碼，後三碼為六二九號」等語，亦與證人林
      怡緻於該次偵查中結證稱：「係高郁智開車載我及高士傑
      、張紡甄、癸○○送丁○○就醫的。當時乙○○騎機車在
      我們車子的前面，我有記下車牌號碼，前三碼為ＮＸＹ」
      等情節相符（見九十三年度偵字第七六六四號偵卷第二四
      、二五頁），應堪採信。再查，車號ＮＸＹ—六二九號重
      型機車之車主係被告叔父周明川所有，案發當時周明川因
      案在監服刑中等節，亦有「車籍作業系統—查詢認可資料
      」及犯罪資料查註表各一紙在卷可按（見警卷第八六、八
      七頁），而被告於警詢中亦自承平日會使用該車等語，再
      徵諸證人張紡甄、林怡緻證述情節，應認當日騎乘該重型
      機車前往案發現場者，即為被告無誤。
    3.雖被告辯護人辯稱：證人張紡甄之表姊曾與被告交往，而
      證人張紡甄、林怡緻均目睹該名白衣男子騎乘重型機車之
      車號，豈有案發後九個月（九十三年七月間）方確定該名
      白衣男子即為被告並製作警詢筆錄之理，證人所述情節顯
      然有疑等語。惟查，證人張紡甄固於九十三年八月十一日
      方於偵查中證稱：其表姊曾與被告交往過。惟復證以：「
      （上次開庭為何為說出被告乙○○？）因當時我不確定是
      不是他，係事後我們在警局指認照片時，我才認出來」等
      語，按殺人罪責為重罪，為一般人所週知，在無法確定其
      人時，難免有所保留，以免殃及無辜。再者，表兄姊妹尚
      非至親親屬，對該等親屬交往對象，亦難熟稔至一望即知
      ，則證人張紡甄所述上情，尚屬合情合理，被告辯護人以
      此質疑證人張紡甄等所述證詞，尚難憑採。
    4.被告雖復辯稱：證人戊○○表示案發現場有路燈，與臺南
      縣麻豆分局函覆本院之現場報告有所出入。再者，案發現
      場縱有車燈照明，是否足以辨視在場人之面容，亦有疑問
      云云。經查，告訴人於偵查中指證：「因當時有車燈照著
      ，我可看清其面貌，當時我倒地後，是乙○○接著持刀砍
      我的」等語（見上開偵卷第二三頁），核與證人丙○○於
      本院審理時證稱：「（丁○○）被砍的地點，正好是車燈
      照明的地方，所以我看得很清楚」等語及證人即另案被告
      陳健峰於本院審理時證稱：白色轎車開上停機坪，停下後
      車燈是亮著；白衣男子是在轎車車頭前面旁邊砍丁○○等
      情節（本院九十四年十一月二十三日審判筆錄）相符。而
      證人高士傑於偵查中亦證稱：「因我當時站在乙○○與丁○○二人之間，我有看見乙○○之長相，我還有求乙○○
      不要這樣，乙○○以台語表示：『你不要管，否則連你也
      有事』等語（見上開偵卷第二三頁），再徵以證人即烏山
      頭水庫管理員壬○○亦到庭證述：「（農曆十五月圓時）
      視線良好」、「（農曆十五時晚上人與人約距離多遠可看
      出面貌？）三公尺左右」等語無訛，是案發當日適逢中秋
      夜晚，在一定距離內，仍可辨識人的面孔，何況案發地點
      又有車燈燈光照明，且告訴人丁○○係近距離被砍殺，證
      人高士傑居中協調，其等以此距離，即足以確認持刀砍人
      者為何人，是被告以上詞置辯，即無可取。
    5.綜上，互核告訴人指述及目擊證人戊○○等人證述情節，
      大致相符，而證人等與被告既無仇隙又不相識，亦均到庭
      具結以刑責擔保證言之真實性，殊無甘冒刑法偽證罪責而
      刻意誣陷被告之必要，足見，被告確係案發當日砍殺告訴
      人之白衣男子無訛。
（二）證人子○、庚○○、甲○○雖於本院審理時證稱：被告乙○○於九十二年中秋節（九十二年九月十一日）晚間六、
      七點前往證人子○家中烤肉並喝酒，迄當晚十二點左右，
      被告喝醉，由證人子○、庚○○攙扶被告進入子○住處房
      間留宿過夜云云。惟查：
    1.證人子○證稱：「（乙○○當天）是住在我家鐵皮屋建物
      ，從大門進入右手邊第二間」、「（乙○○酒醉去睡的房
      間）是我女兒的房間」等語（見本院九十四年十月六日審
      判筆錄），互參對照證人庚○○證述：「（乙○○當晚酒
      醉後）睡在子○家的客房」、「客房的位置是從大門進去
      的右手邊離大門比較近的房間。」、「（子○家裡面的客
      房，平常是在做什麼用的？）現在他女兒在睡，當天我不
      知道」等情節（同上開筆錄）以觀，二人就被告當晚究竟
      是睡在客房或是子○女兒房間、該房間是在大門右手邊第
      一間或第二間房間均有所齟齬。衡情，子女房間尤其是女
      兒房間，若非至親之人，顯有任意讓男性朋友隨意進入者
      。縱當晚證人庚○○確曾攙扶被告進入前開房間，則證人
      庚○○對於案發當時曾進入之房間，究係客房或是子○女
      兒房間，既然無從得知，豈有在本院審理時反而確信該房
      間目前（審理期日）是子○女兒在睡之理？再者，證人庚○○如能確信該房間目前由子○女兒使用，豈有不知該房
      間係在從大門進入右手邊的第一間或是第二間？足見，證
      人子○、庚○○上開證述內容，既然有所矛盾，即難遽以
      採信。
    2.再者，證人甲○○對於被告當晚何時離開證人子○家中，
      亦證以「不清楚」等語。是以，被告縱使當晚確曾前往子
      ○家中烤肉，亦無法排除被告當晚午夜即離開證人子○住
      處，並於案發時間抵達烏山頭水庫停機坪處。從而，證人
      甲○○等人之證詞，尚無法提供被告於案發時地之不在場
      證明。
    3.末查，被告於案發當日確實蓄及肩染金黃色長髮乙節，除
      據被告自承無訛外，並經證人戊○○、丙○○於本院審理
      時證述無誤，復有被告於九十二年九月二十三日剛換發之
      身份證彩色影本附卷可稽，自堪認定為真實。惟證人子○
      、庚○○於本院審理時，均證以：印象中沒有看過被告染
      過頭髮等語（同上開筆錄）。是以，被告當日如確實前往
      子○家中烤肉，又在子○家中留宿一晚，證人子○二人對
      於被告當時蓄有較一般人長又染有金髮之搶眼外型，竟俱
      表示沒有印象，顯然與常情不合，足見，證人子○等人到
      庭證述內容，顯然企圖為被告脫罪而臨訟編撰，自無足採
      認為真實。
（三）準此，被告於前揭時、地持西瓜刀砍告訴人數刀乙節，堪
      以採信。被告辯稱其當日並沒有到場，亦未持刀砍殺告訴
      人云云，已無足取。
二、按刑法上殺人與重傷害之區別，本視加害人有無殺意為斷，
    被害人所受傷害程度，固不能據為認定有無殺意之唯一標準
    ，但加害人下手之情形如何，於審究方面，仍不失為重要參
    考資料，最高法院二十年非字一○四號判例可資參照。經查
    ，證人即告訴人丁○○於本院陳健峰殺人案審理時，到庭證
    稱：「陳健峰砍一刀後，由乙○○繼續持刀砍約六刀」等語
    ，復參以證人戊○○：「‧‧‧那個穿紅色衣服的人就拿西
    瓜刀砍丁○○，我沒有看清楚砍丁○○哪個部位。穿紅色衣
    服的人後來被擋住，穿白色衣服的人就去拿走那把西瓜刀，
    並就從丁○○的頭部砍，揮幾下不記得了，有砍到丁○○的
    頭部，丁○○就倒下撞到機車後倒在地上，白色衣服的人就
    沒有砍了‧‧‧」等情節，堪認被告於另案共犯陳健峰持西
    瓜刀往告訴人頭部砍一刀，被攔住後，乃取走該把西瓜刀，
    繼續追砍告訴人，縱告訴人跌倒在地，仍揮刀砍殺告訴人之
    頭部、身體及四肢等部位數刀，足見被告砍殺告訴人執意甚
    堅。又告訴人丁○○遭被告及另案共犯陳健峰砍殺及毆打後
    ，受有頭皮裂傷、左上肢多處開放性傷併尺骨開放性骨折、
    多條肌腱斷裂、第四、五掌骨開放性骨折、尺神經斷裂、尺
    動脈斷裂及右小腿多處擦傷之傷害乙情，有財團法人臺灣基
    督長老教會新樓醫院麻豆分院診斷證明書二紙在卷可證。又
    告訴人丁○○所受傷害，因傷及肢體主要動脈，若未及時處
    理恐有致命之虞，亦有該院九十三年十一月二十二日新樓麻
    歷字第九三四五０號函乙份在卷可查，足見，被告下手之猛
    。雖殺人與重傷害之區別不以兇器及傷痕之多少為絕對標準
    ，然就告訴人所受傷勢及被告持刀砍殺告訴人之經過等節以
    觀，則被告持刀殺人時下手之重即可推知，而銳利之西瓜刀
    揮砍人之頭部，有可能造成死亡之結果，此為一般人所週知
    ，被告亦非不能預見，其下手之重，更足推知：縱持刀揮砍
    致告訴人死亡亦在所不惜，是被告主觀上有殺人之不確定犯
    意，益顯明確。
三、綜上所述，被告乙○○所辯：案發當日不在場，亦未持西瓜
    刀砍殺告訴人云云，顯係臨訟畏罪卸責之詞，不足採信。本
    件事證明確，其殺人未遂之犯行，堪予認定。
四、核被告所為，係犯刑法第二百七十一條第二項、第一項殺人
    未遂罪。其與陳健峰間就殺害告訴人未遂之犯行，有犯意之
    聯絡及行為之分擔，應論以共同正犯。被告已著手於上開殺
    人行為之實行而不遂，為未遂犯，依刑法第二十六條規定按
    既遂犯之刑度減輕之。爰審酌被告對於素未謀面之告訴人，
    僅因細故即乘其年少氣盛，恣意持刀逞勇鬥狠、造成社會暴
    力亂象，目中全無法紀，影響社會風氣至深且鉅，惡性甚重
    ，及其犯罪之目的、手段、造成被害人創傷甚重、其品行智
    識、生活狀況、尚未與被害人達成和解賠償損害等一切情狀
    ，量處如主文所示之刑，以資懲儆。至於被告與共犯陳健峰
    作案所使用之兇器西瓜刀並未扣案，無從證明其所在何處，
    為免執行困難，爰不予宣告沒收，附此敘明。
據上論斷，應依刑事訴訟法第二百九十九條第一項前段，刑法第
二十八條、第二百七十一條第二項、第一項、第二十六條前段，
判決如主文。
本案經檢察官己○○到庭執行職務
中　　華　　民　　國　　94　　年　　12　　月　　7　　日
　　　　　　　　　刑事第三庭    審判長法　官  陳振謙
                                      法  官  鍾邦久
                                      法  官  王慧娟
以上正本證明與原本無異。
如不服本判決，應於判決送達後10日內，向本院提出上訴狀。
　　　　　　　　　　　　　　　　書記官　黃淑櫻
中　　華　　民　　國　　94　　年　　12　　月　　7　　日
附錄法條：
中華民國刑法第271條第1、2項
殺人者，處死刑、無期徒刑或 10 年以上有期徒刑。
前項之未遂犯罰之。
